臺灣高等法院刑事判決
110年度原上訴字第102號
上  訴  人  
即  被  告  張銘澤






選任辯護人  王柯雅菱律師
上列上訴人即被告因詐欺等案件，不服臺灣桃園地方法院107年
度原訴字第57號、108年度訴字第251號，中華民國110年1月21日
第一審判決（起訴案號：臺灣桃園地方檢察署105年度偵字第260
03號、106年度偵緝字第261號、第992號、第1015號、第1431號
，暨同署追加起訴案號107年度偵字第7287號、108年度偵緝字第
393號），提起上訴，本院判決如下：
    主  文
原判決關於張銘澤有罪部分撤銷。
張銘澤犯如附表所示之罪，各處如附表「主文」欄所示之宣告刑
及沒收。應執行有期徒刑壹年陸月。
    事  實
一、張銘澤知悉台灣之星電信股份有限公司（下稱台灣之星電信
    公司）促銷「4G勁速799專案NP免預繳30M」、亞太電信股份
    有限公司（下稱亞太電信公司）促銷「NP免預繳Gt自由選方
    案30期」等專案，係申辦人如提供原電信公司門號單月超過
    新臺幣（下同）1,000元以上之電話費帳單，可免預繳月租
    費及以優惠價格購得Iphone行動電話之攜碼轉移資費方案，
    即與俞巧媛（另案審理）、真實姓名年籍不詳、綽號「阿漢
    」之成年男子，分別為下列行為：　　
  ㈠與周義峰（經原審判處罪刑確定）共同意圖為自己不法之所
    有，基於三人以上共同犯詐欺取財及行使偽造私文書之犯意
    聯絡，由張銘澤、俞巧媛於105年6月21日晚間至位於桃園市
    ○○區○○路000號胖蜥蜴電腦有限公司之胖蜥蜴通訊行中正店
    （下稱胖蜥蜴通訊行），向不知情之店員陳俊傑佯稱以周義
    峰中華電信公司門號0000000000號申辦台灣之星電信公司之
    「4G勁速799專案NP免預繳30M」專案，周義峰本人隔日會再
    到店內補電話費帳單及證件云云，致陳俊傑陷於錯誤而同意
    辦理，以專案價格將Iphone 6S（64G）行動電話1支，以低
    於市價之1萬980元售予周義峰，而由張銘澤、俞巧媛收受，
    周義峰再於翌（22）日至胖蜥蜴通訊行提出「阿漢」偽造之
    中華電信上開門號電話費帳單及補繳證件，足生損害於胖蜥
    蜴通訊行、中華電信公司對於行動電話門號業務及客戶資料
    管理之正確性。
  ㈡與尤明煌（經原審判處罪刑確定）共同意圖為自己不法之所
    有，基於三人以上共同犯詐欺取財及行使偽造私文書之犯意
    聯絡，由張銘澤、俞巧媛帶同尤明煌預先辦理中華電信公司
    門號0000000000號之預付卡，再於105年6月23日同至胖蜥蜴
    通訊行，由尤明煌向不知情之店員陳俊傑佯稱欲以其中華電
    信公司門號0000000000號申辦台灣之星電信公司之「4G勁速
    799專案NP免預繳30M」專案，並交付「阿漢」偽造之中華電
    信公司上開門號電話費帳單予陳俊傑，致陳俊傑陷於錯誤而
    同意辦理，以專案價格將Iphone 6S（64G）行動電話1支，
    以低於市價之1萬980元售予尤明煌，足生損害於胖蜥蜴通訊
    行、中華電信公司對於行動電話門號業務及客戶資料管理之
    正確性；尤明煌申辦完成後，即將行動電話交由張銘澤、俞
    巧媛轉售謀利。
  ㈢分別與余漢武（經原審判處罪刑確定）、真實姓名年籍不詳
    之甲男共同意圖為自己不法之所有，基於三人以上共同犯詐
    欺取財及行使偽造私文書之犯意聯絡，由張銘澤、俞巧媛預
    先辦理中華電信公司門號0000000000、0000000000號之預付
    卡，再於105年6月25日與余漢武、甲男同至胖蜥蜴通訊行，
    由余漢武、甲男先後向不知情之店員陳俊傑佯稱欲以余漢武
    、李志賓（經檢察官不起訴處分確定）之中華電信公司門號
    0000000000、0000000000號申辦台灣之星電信公司之「4G勁
    速799專案NP免預繳30M」專案，並分別交付「阿漢」偽造之
    中華電信公司上開門號電話費帳單予陳俊傑，致陳俊傑陷於
    錯誤而均同意辦理，以專案價格各將Iphone 6S（64G）行動
    電話1支，以低於市價之1萬980元售予余漢武、李志賓（由
    甲男收受），足生損害於胖蜥蜴通訊行、中華電信公司對於
    行動電話門號業務及客戶資料管理之正確性；余漢武、甲男
    申辦完成後，即將行動電話交由張銘澤、俞巧媛轉售謀利。
  ㈣分別與陳文龍（經本院駁回上訴）、陳晧宇、陳耀宗、江俊
    輝(3人均經原審判處罪刑確定）、真實姓名年籍不詳之乙男
    共同意圖為自己不法之所有，基於三人以上共同犯詐欺取財
    及行使偽造私文書之犯意聯絡；不知情之林家珅（經檢察官
    不起訴處分確定）委託張銘澤、俞巧媛辦理行動電話門號攜
    碼方案，張銘澤、俞巧媛與「阿漢」就此門號共同意圖為自
    己不法之所有，基於三人以上共同犯詐欺取財及行使偽造私
    文書之犯意聯絡；先由張銘澤、俞巧媛預先辦理中華電信公
    司門號0000000000、0000000000、0000000000、0000000000
    、0000000000號、亞太電信公司門號0000000000號之預付卡
    ，再於105年6月25日至胖蜥蜴通訊行，由陳文龍、陳晧宇、
    陳耀宗、江俊輝、乙男及張銘澤、俞巧媛，先後向不知情之
    店員陳俊傑佯稱欲以中華電信門號（陳文龍之門號00000000
    00號、陳晧宇之門號0000000000號、陳耀宗之門號00000000
    00號、江俊輝之門號0000000000號、王永江之門號00000000
    00號）、亞太電信公司門號（林家珅之門號0000000000號）
    申辦台灣之星電信公司之「4G勁速799專案NP免預繳30M」專
    案，並分別交付「阿漢」偽造之中華電信公司、亞太電信公
    司上開門號電話費帳單予陳俊傑，致陳俊傑陷於錯誤而均同
    意辦理，以專案價格各將Iphone 6S（64G）行動電話1支，
    以低於市價之1萬980元陳文龍、陳晧宇、陳耀宗、江俊輝、
    王永江（由乙男收受）、以1萬2,735元售予林家珅（由張銘
    澤、俞巧媛收受），足生損害於胖蜥蜴通訊行、中華電信公
    司、亞太電信公司對於行動電話門號業務及客戶資料管理之
    正確性；嗣後陳文龍、陳晧宇、陳耀宗、江俊輝、乙男、林
    家珅均將行動電話交由張銘澤、俞巧媛轉售謀利。
　㈤與劉翼凱、謝宛臻（2人均經原審判處罪刑，並諭知緩刑確定
    ）及簡耀賢（未據起訴），共同意圖為自己不法之所有，基
    於三人以上共同犯詐欺取財及行使偽造私文書之犯意聯絡；
    另不知情之林飛凡（經檢察官不起訴處分確定）委託張銘澤
    、俞巧媛辦理行動電話門號攜碼方案，張銘澤、俞巧媛與「
    阿漢」就此門號共同意圖為自己不法之所有，基於三人以上
    共同犯詐欺取財及行使偽造私文書之犯意聯絡；先由張銘澤
    、俞巧媛預先辦理中華電信公司門號0000000000、00000000
    00、0000000000、0000000000、0000000000號之預付卡，再
    於105年6月30日至胖蜥蜴通訊行，由劉翼凱、謝宛臻及張銘
    澤、俞巧媛，先後向不知情之店員陳俊傑佯稱欲以中華電信
    門號（劉翼凱之門號0000000000號、謝宛臻之門號00000000
    00、0000000000號、林飛凡之門號0000000000、0000000000
    號）申辦亞太電信公司之「NP免預繳Gt自由選方案30期」專
    案，並分別交付「阿漢」偽造之中華電信公司上開門號電話
    費帳單予陳俊傑，致陳俊傑陷於錯誤而均同意辦理，以專案
    價格各將Iphone 6S（64G）行動電話1支，以低於市價之8,4
    90元售予劉翼凱、以8,490元、4,790元售予謝宛臻、以1萬6
    ,980元、1萬6,980元售予林飛凡（由張銘澤、俞巧媛收受）
    ，足生損害於胖蜥蜴通訊行、中華電信公司對於行動電話門
    號業務及客戶資料管理之正確性；嗣後劉翼凱、謝宛臻及林
    飛凡，均將行動電話交由張銘澤、俞巧媛轉售謀利。
二、案經趙李揚訴由桃園市政府警察局桃園分局報請臺灣桃園地
    方檢察署檢察官偵查起訴暨追加起訴。
    理  由
壹、程序方面
一、審理範圍：
  ㈠按刑事訴訟法施行法第7條之13前段規定：中華民國110年5月
    31日修正通過之刑事訴訟法施行前，已繫屬於各級法院之案
    件，於施行後始適用修正前刑事訴訟法第348條規定。又新
    修正之刑事訴訟法第348條規定已於110年6月16日公布，依
    中央法規標準法第13條規定，自本條公布之日起算至第3日
    起即於同年6月18日即已發生效力。換言之，於110年6月18
    日後（包括當日）繫屬於各級法院之案件，均應依修正後之
    刑事訴訟法第348條規定處理。而新修正之本條係規定：「
    上訴得對於判決之一部為之。對於判決之一部上訴者，其有
    關係之部分，視為亦已上訴。但有關係之部分為無罪、免訴
    或不受理者，不在此限。上訴得明示僅就判決之刑、沒收或
    保安處分一部為之」。本件檢察官並未提上訴，上訴人即被
    告張銘澤（下稱被告）不服原判決，於110年2月19日提起第
    二審上訴，並於同年8月2日繫屬本院，被告言明就原判決所
    指之有罪部分提起上訴，故本件上訴範圍不包括原判決就被
    告所涉刑法第339條第1項之詐欺取財罪嫌之不另為無罪諭知
    部分，先予說明（最高法院110年度台上字第6211號判決可
    資參照）。
  ㈡被告與同案被告陳文龍僅就原審判決其等有罪部分提起上訴
    ，同案被告周義峰、尤明煌、余漢武、陳晧宇、陳耀宗、江
    俊輝並未提起上訴，同案被告陳文龍部分因上訴逾期經本院
    駁回，是本院審理範圍限於原審判決被告有罪部分，合先陳
    明。
二、證據能力部分：
  ㈠按刑事訴訟法第159條第1項固規定，被告以外之人於審判外
    之言詞或書面陳述，除法律有規定者外，不得作為證據。惟
    同法第159條之5亦明定：「被告以外之人於審判外之陳述，
    雖不符前4條之規定，而經當事人於審判程序同意作為證據
    ，法院審酌該言詞陳述或書面陳述作成時之情況，認為適當
    者，亦得為證據」、「當事人、代理人或辯護人於法院調查
    證據時，知有刑事訴訟法第159條第1項不得為證據之情形，
    而未於言詞辯論終結前聲明異議者，視為有前項之同意」，
    其立法意旨在基於證據資料愈豐富，愈有助於真實發現之理
    念，酌採當事人進行主義之證據處分權原則，並強化言詞辯
    論主義，透過當事人等到庭所為之法庭活動，在使訴訟程序
    順暢進行之要求下，承認傳聞證據於一定條件內，得具證據
    適格，屬於傳聞法則之一環，基本原理在於保障被告之訴訟
    防禦反對詰問權。是若被告對於證據之真正、確實，根本不
    加反對，完全認同者，即無特加保障之必要，不生所謂剝奪
    反對詰問權之問題（最高法院102年度台上字第309號判決意
    旨參照）。又當事人、代理人或辯護人於調查證據時，知有
    刑事訴訟法第159條第1項不得為證據之情形，卻表示「對於
    證據調查無異議」、「沒有意見」等意思，而未於言詞辯論
    終結前聲明異議者，應視為已有將該等傳聞證據採為證據之
    同意（最高法院93年度台上字第3533號、94年度台上字第29
    76號判決意旨參照）。經查，被告經合法傳喚未到庭，然其
    上訴意旨對於本判決下列所引用供述證據之證據能力未曾表
    示異議（見本院卷第99至105頁），檢察官、被告之辯護人
    於本院審理時對於本判決下列所引用供述證據之證據能力，
    亦均同意有證據能力（見本院卷第300至304頁），本院審酌
    各該證據作成時之情況，並無違法不當或證明力明顯過低之
    瑕疵，認以之作為證據應屬適當，依刑事訴訟法第159條之5
    規定，俱有證據能力。
  ㈡又本院所引用憑以認定被告犯罪事實之非供述證據，核無違
    反法定程序取得之情，依刑事訴訟法第158條之4反面解釋，
    該等非供述證據，均有證據能力。
貳、實體方面　　　　
一、認定事實之理由及依據：
  ㈠上開事實，業據被告於偵查、原審準備程序及審理時均坦認
    在卷（見偵字第26003號卷四第103至105頁、第157至159頁
    、卷五第139至141頁、偵緝第393號卷第33至36頁、原審卷
    一第165至183頁、卷二第74至94頁、卷四第137至148頁、卷
    五第37至38頁、第376至383頁），核與證人即告訴人胖蜥蜴
    通訊行人員趙李揚、陳俊傑於警詢、偵查及原審審理時、證
    人即同案被告俞巧媛、周義峰、張銘澤、余漢武、陳文龍、
    陳晧宇、陳耀宗、江俊輝、劉翼凱、林飛凡於偵查時之證述
    大致相符（見偵字第26003號卷一第4至8頁、卷三第47至51
    頁、第127至134頁、第149至154頁、卷四第17至22頁、第54
    至57頁、第97至101頁、第152至153頁、卷五第11至12頁、
    第139至141頁、偵緝字第393號卷第33至36頁、偵緝字第143
    1號卷第23至25頁、原審卷四第131至170頁），並有周義峰
    、尤明煌、余漢武、李志賓、陳文龍、陳皓宇、陳耀宗、江
    俊輝、王永江、林家珅之台灣之星第三代行動通信/行動寬
    頻業務申請書、台灣之星號碼可攜服務申請書、台灣之星「
    4G勁速799專案NP免預繳30M」專案同意書、國民身分證及全
    民健康保險卡正、反面影本、偽造之中華電信公司繳費通知
    （見偵字第26003號卷一第61至63頁、第110至117頁、卷二
    第6至9頁、第23至28頁、第53至55頁、第59至61頁、第65至
    67頁、第80至88頁、卷三第1至5頁、第29至37頁、第107至1
    12頁、第152頁、第157頁）、劉翼凱、謝宛臻
    、林飛凡之亞太電信公司行動電話服務申請書、NP免預繳Gt
    自由選方案30期專案同意書、手機災防告警細胞廣播訊息服
    務確認表、亞太電信行動電話號碼可攜服務申請書、亞太電
    信七日數據試用服務申辦須知、國民身分證及全民健康保險
    卡正、反面影本、偽造之中華電信公司繳費通知、亞太電信
    股份有限公司109年6月22日函及資料（見偵字第26003號卷
    一第101至105頁、偵字第26003號卷二第36至47頁、第95至1
    06頁、原審原訴字第57號卷四第311至357頁）及原審109年9
    月24日準備程序之勘驗筆錄在卷可稽（原審原訴字第57號卷
    五第34至36頁），足認被告任意性自白與事實一致，應堪採
    信。
　㈡被告所辯不足採之理由：
　　被告經合法傳喚未到庭，其於上訴理由狀坦承偽造文書等事
    實，惟矢口否認有何加重詐欺之犯行，辯稱：伊僅係介紹申
    辦人等辦理門號續約服務，由申辦人等取得門號SIM卡並各
    自負擔門號綁約後之月租費，伊係向申辦人等購買續約後之
    新手機，為單純買賣手機行為，被告支付予渠等之買賣手機
    價金，並非不法所得；伊承認使用假帳單為申辦人等辦理轉
    約，但此部分係損及中華電信公司及胖蜥蜴通訊行對於資料
    審核的正確性，非財產上損失，應僅成立偽造文書罪而非加
    重詐欺云云，經查：
　⒈被告於偵查及原審審理時供稱：伊於105年6月間與俞巧媛帶
    余漢武、謝佑昌、陳文龍、陳耀宗、李志賓、王永江、張文
    瀚、李郁群、尤明煌人前往胖蜥蜴通訊行辦理門號可攜方案
    ，林家坤、林飛凡部分是由伊與俞巧媛帶他們交付的證件前
    往胖蜥蜴通訊行辦理，因為他們想要換手機，再轉賣手機變
    現；伊與俞巧媛負責帶他們去通訊行，並幫他們轉賣手機，
    他們可以獲得2千元至1萬元不等的酬勞；伊等找暱稱「阿漢
    」之人幫伊等做偽造的帳單，都是透過LINE與「阿漢」聯絡
    ，伊只要提供電話號碼，「阿漢」隔1、2天就會幫伊等把偽
    造的帳單做好，1個門號要價1千元等語（見偵字第26003號
    卷四第103至105頁、第157至159頁、卷五第139至141頁、偵
    緝第393號卷第33至36頁、偵緝第1431號卷第23至25頁、原
    審原訴字第57號卷一第77至80頁、卷四第139至148頁、卷五
    第376至383頁），並有上開證據可佐，堪信為實。
　⒉又證人趙李揚、陳俊傑於偵查中陳稱：伊等將申辦人等之文
    件送回胖蜥蜴總公司，公司跟伊聯絡表示帳單是假的，且門
    號為預付卡，預付卡門號根本沒有帳單，被告等人拿假帳單
    申辦，是為了規避未提出千元以上帳單，須預繳7千元之規
    定；因被告等人持假帳單申辦，公司損失為渠等預繳給電信
    公司的錢無法退回，以及因為門號有問題，電信公司不會給
    付佣金，行動電話就是公司的損失等語（見偵字第26003號
    卷三第48至51頁），是被告明知渠等用以申辦攜碼專案之門
    號均為預付卡，並無月租費帳單，無從以免預繳方式辦理攜
    碼專案，仍持偽造之電信費月租費帳單申辦該等專案，足見
    係以低於市價之價格詐得行動電話為其主要目的；而各申辦
    人僅為取得「辦門號換現金」之酬勞，亦無依該等專案使用
    門號、行動電話之真意，業經其等供述明確（見偵字第2600
    3號卷三第132頁、第149至152頁、卷四第18至19頁、第54至
    57頁、第97至101頁、第152至153頁、卷五第139至141頁、
    偵緝字第1431號卷第23至25頁、原審卷二第285至286頁），
    是被告、俞巧媛、「阿漢」及上開門號各申辦人間，均分別
    有犯意聯絡及行為分擔，確有三人以上共同犯詐欺取財犯行
    ，被告於本院空言為辯，無足採信。
  ㈢綜上所述，事證明確，被告上開犯行均堪認定，應依法論科
    。
二、論罪科刑：
  ㈠按犯刑法第339條詐欺罪而有三人以上共同犯之者，為加重詐
    欺取財罪，刑法第339條之4第1項第2款定有明文，即刑法第
    339條之4第1項第2款係將「三人以上共同犯之」列為詐欺罪
    之加重要件。被告與俞巧媛、「阿漢」，各次分別與周義峰
    、尤明煌、余漢武、甲男、陳文龍、陳晧宇、陳耀宗、江俊
    輝、乙男、劉翼凱、謝宛臻及其男友「簡耀賢」共同分工，
    持偽造之中華、亞太電信公司電話費帳單，申辦行動電話號
    碼可攜服務至台灣之星電信公司「4G勁速799專案NP免預繳3
    0M」專案、亞太電信公司「NP免預繳Gt自由選方案30期」專
    案，使胖蜥蜴通訊行之店員陳俊傑陷於錯誤，以低於市價之
    價格出售Iphone行動電話，各次所為自與刑法第339條之4第
    1項第2款之三人以上共同犯詐欺取財罪之構成要件相當。
  ㈡罪名：
  ⒈核被告事實欄一㈠至㈤所為，均係犯刑法第216條、第210條之
    行使偽造私文書、同法第339條之4第1項第2款之三人以上共
    同犯詐欺取財罪。
  ⒉起訴書認被告事實欄一㈠、㈢至㈤所示之詐欺行為，僅係犯刑法
    第339條第1項之詐欺取財罪，容有違誤，然因與起訴之基本
    社會事實同一，並經本院告知變更起訴法條之意旨，爰依法
    變更起訴法條為刑法第339條之4第1項第2款之三人以上共同
    犯詐欺取財罪，附此敘明。
  ㈢罪數：
  ⒈被告、周義峰、尤明煌、余漢武、陳文龍、陳晧宇、陳耀宗
    、江俊輝、劉翼凱、謝宛臻等人透過「阿漢」偽造中華電信
    公司、亞太電信公司電話費帳單之之低度行為，應為其後行
    使之高度行為所吸收，均不另論罪。
  ⒉被告就事實欄一㈢至㈤所為，各於同日辦理數個行動電話門號
    攜碼轉換電信業者之行為，係於密切之時、地所為，且基於
    相同之目的實施，彼此間之獨立性極為薄弱，各屬事實欄一
    ㈢至㈤所示之三人以上共同犯詐欺取財罪及行使偽造私文書罪
    行為之接續，依一般社會健全觀念，難以強行分離，顯係基
    於單一犯意接續所為，應屬接續犯，被告同日所為，均各論
    以一行使偽造私文書、三人以上共同犯詐欺取財罪，起訴書
    意旨認各次所為，均應分論併罰，容有誤會。
  ⒊被告行使偽造私文書、三人以上共同詐欺取財等行為，整體
    過程乃係基於同一目的所為，且上開行為局部同一，應屬廣
    義之一行為，則其等分別以一行為同時觸犯刑法第216條、
    第210條之行使偽造私文書、同法第339條之4第1項第2款之
    三人以上共同犯詐欺取財等罪，為想像競合犯，應依刑法第
    55條規定，均從一重之三人以上共同犯詐欺取財罪處斷。
  ⒋被告事實欄一㈠至㈤所示共5次之三人以上共同犯詐欺取財罪，
    犯意各別，行為互殊，應分論併罰。
  ㈣被告、共犯俞巧媛就事實欄一㈠與被告周義峰、「阿漢」；事
    實欄一㈡與被告尤明煌、「阿漢」；事實欄一㈢申辦人為余武
    漢部分與余漢武、「阿漢」，申辦人為李志賓部分與甲男、
    「阿漢」；事實欄一㈣申辦人為陳文龍部分與被告陳文龍、
    「阿漢」，申辦人為陳皓宇部分與陳晧宇、「阿漢」，申辦
    人為陳耀宗部分與陳耀宗、「阿漢」，申辦人江俊輝部分與
    江俊輝、「阿漢」，申辦人為王永江部分與乙男、「阿漢」
    ，申辦人為林家坤與「阿漢」；事實欄一㈤申辦人為劉翼凱
    部分與劉翼凱、「阿漢」，申辦人為謝宛臻部分與謝宛臻、
    「阿漢」、「簡耀賢」，申辦人為林飛凡部分與「阿漢」間
    ，均分別有犯意聯絡及行為分擔，皆為共同正犯。
  ㈤按刑法第59條規定犯罪之情狀可憫恕者，得酌量減輕其刑，
    其所謂「犯罪之情狀」，與同法第57條規定科刑時應審酌之
    一切情狀，並非有截然不同之領域，於裁判上酌減其刑時，
    應就犯罪一切情狀（包括第57條所列舉之10款事項），予以
    全盤考量，審酌其犯罪有無可憫恕之事由（即有無特殊之原
    因與環境，在客觀上足以引起一般同情，以及宣告法定低度
    刑，是否猶嫌過重等等），以為判斷（參最高法院95年度臺
    上字第6157號判決）。次按刑法第339條之4第1項第2款之三
    人以上共同犯詐欺取財罪，其法定刑度為「1年以上7年以下
    有期徒刑，得併科100萬元以下罰金」，而同為三人以上共
    同犯詐欺取財罪者，其原因動機不一，犯罪情節未必盡同，
    危害社會之程度自屬有異，法律科處此類犯罪，所設之法定
    最低本刑卻同為「1年以上有期徒刑」，不可謂不重，於此
    情形，倘依其情狀處以1年以下有期徒刑，即足以懲儆，並
    可達防衛社會之目的者，自非不可依客觀之犯行與主觀之惡
    性二者加以考量其情狀，是否有可憫恕之處，適用刑法第59
    條規定酌量減輕其刑，期使個案裁判之量刑，能斟酌至當，
    符合比例原則。茲查，本案並非屬一般集團化、組織化，並
    結合網路、電信、通訊科技之詐騙集團詐騙不特定人形式，
    被告所為詐欺犯行，雖構成刑法第339條之4第1項第1款之「
    三人以上」共同犯詐欺取財要件，然其犯罪情節，實與一般
    普通詐欺無異，並無因人數增加而有特別之惡性，因認被告
    所犯倘處以最低刑度即有期徒刑1年，猶嫌過重，確屬情輕
    法重，客觀上顯可憫恕，爰依刑法第59條規定，酌量減輕其
    刑。
三、撤銷改判之理由：　　
　㈠原審認被告罪證明確，予以論罪科刑，固非無見。惟：
  ⒈共同正犯之犯罪所得，沒收或追徵，應就各人所分得之數額
    分別為之；先前對共同正犯採連帶沒收犯罪所得之見解，已
    不再援用及供參考（最高法院104年第13次刑事庭會議決議
    意旨參照）；倘若共同正犯各成員內部間，對於不法利得分
    配明確時，應依各人實際分配所得沒收（最高法院104年度
    台上字第3937號判決意旨參照）。查被告、俞巧媛因變賣上
    開犯罪所得，每支行動電話取得2萬元，為其等所有且屬變
    得之物，每支行動電話變賣所得扣除申辦人各自分得報酬部
    分，餘由被告與俞巧媛平分（詳述如後），是被告所得並非
    不可分，原審宣告共同沒收，即有未洽。
　⒉原審就申辦名義人余漢武、陳皓宇、陳耀宗、江俊輝、劉翼
    凱、林飛凡部分，應沒收之被告犯罪所得金額認定有誤（詳
    如後述），同非妥適。
　⒊被告犯罪所得既有所改變，量刑基礎已有顯著不同，原審於
    量刑時未及審酌前情，亦有未合。
　⒋被告上訴意旨否認加重詐欺犯行云云，雖無理由，惟原判決
    既有上開可議之處，即屬無可維持，自應由本院將原判決關
    於被告有罪部分予以撤銷改判。
  ㈡爰審酌被告不思以正途獲取財物，以行使偽造私文書之方式
    詐取低價之Iphone行動電話轉賣獲利，影響文書之公信力，
    並生損害於胖蜥蜴通訊行、中華電信公司、亞太電信公司對
    於行動電話門號業務及客戶資料管理之正確性，實不足取，
    惟念被告犯後坦承犯行或客觀事實經過情形，然於上訴本院
    後僅坦承偽造文書部分、否認加重詐欺部分犯行之犯後態度
    ，兼衡被告因缺錢花用而犯本案，暨其犯罪動機、目的、手
    段及參與分工情形等一切情狀，量處如主文第2項所示之刑
    。
  ㈢沒收：
  ⒈按犯罪所得，屬於犯罪行為人者，沒收之；前二項之沒收，
    於全部或一部不能沒收或不宜執行沒收時，追徵其價額。刑
    法第38條之1第1項前段、第3項分別定有明文。且按共同正
    犯犯罪所得之沒收或追徵，應就各人所分得之數為之；又所
    謂各人「所分得」之數，係指各人「對犯罪所得有事實上之
    處分權限」而言，其各成員有無犯罪所得、所得數額，係關
    於沒收、追繳或追徵標的犯罪所得範圍之認定，雖非屬犯罪
    事實有無之認定，不適用「嚴格證明法則」，無須證明至毫
    無合理懷疑之確信程度，事實審法院仍應視具體個案之實際
    情形，於各共同正犯有無犯罪所得，或犯罪所得多寡，綜合
    卷證資料及調查結果，依自由證明程序釋明其合理之依據而
    為認定，倘若共同正犯各成員內部間，對於不法利得分配明
    確時，應依各人實際分配所得宣告沒收；若共同正犯成員對
    不法所得並無處分權限，與其他成員亦無事實上之共同處分
    權限者，自不予諭知沒收；然若共同正犯各成員對於不法利
    得享有共同處分權限時，則仍應負共同沒收之責（最高法院
    106年度台上字第539號判決意旨參照）。
  ⒉又依實務多數見解，基於澈底剝奪犯罪所得，以根絕犯罪誘
    因之意旨，不問成本、利潤，均應沒收。是以新修正刑法有
    關犯罪所得之計算，應採總額原則而全數沒收，不予扣除成
    本。末按刑法及相關法令基於「不正利益不應歸犯罪行為人
    所有」之普世原則，在確定利得直接來自於不法行為，除其
    得因發還被害人而不予沒收外，此一利得範圍是否扣除成本
    ，學理上雖有「總額原則」與「淨額原則」之分，然105年7
    月1日施行之刑法第38條之1第1項之立法說明載敘「依實務
    多數見解，基於澈底剝奪犯罪所得，以根絕犯罪誘因之意旨
    ，不論成本、利潤均應沒收」等旨，明白揭示犯罪所得之沒
    收，採取學理上之「總額原則」（最高法院109年度台上字
    第743號判決意旨參照）。查被告於歷次準備程序時供稱：
    如事實欄一所示共15支行動電話，每支行動電話均以2萬元
    之價金售出等語（見原審原訴字第57號字卷一第168頁反面
    、第169頁反面至第170頁、第193頁反面至第194頁、原審原
    訴字第57號卷五第38頁），是被告詐欺得手之15支行動電話
    ，均不予扣除搭配專案購買Iphone行動電話之價金，以每支
    行動電話賣得2萬元，扣除給付申辦人之報酬後，為其與俞
    巧媛之犯罪所得，被告所得即為其中半數，茲分述如下：
　⑴事實欄一㈠部分：
    被告、俞巧媛於原審準備程序時稱：伊等是給周義峰1支行
    動電話4,000元報酬等語（見原審原訴字第57號卷一第1頁反
    面、第196頁），而以被告、俞巧媛將詐得行動電話轉售所
    得之2萬元，扣除給被告周義峰之4,000元，2人共得16,000
    元，被告此部分之犯罪所得為8,000元。
　⑵事實欄一㈡部分：
    被告於偵查時供稱：伊給尤明煌1個門號約3,000元至5,000
    元的報酬等語（見偵緝字第393號卷第33頁反面），於原審
    審理時供稱：伊給尤明煌是1支行動電話3,000元，2支行動
    電話6,000元等語（見原審原訴字第57號卷五第379頁）；同
    案被告俞巧媛於偵查時供稱：伊給尤明煌1個門號約4,000元
    至5,000元的報酬等語（見偵緝字第393號卷第35頁），應以
    俞巧媛所述報酬4,000元較有利於被告；而以被告、俞巧媛
    將詐得行動電話轉售所得之2萬元，扣除給付尤明煌之4,000
    元，2人共得16,000元，被告此部分之犯罪所得為8,000元。
　⑶事實欄一㈢部分：
　①余漢武部分：　　
    被告、俞巧媛於原審準備程序時稱：伊等是給余漢武4,000
    元報酬等語（見原審原訴字第57號卷一第170頁反面、第196
    頁），被告於原審審理時稱：余漢武沒有預繳又只拿到2、3
    ,000元的報酬，一定就是他有欠伊錢被伊扣掉等語（見原審
    原訴字第57號卷五第379頁）；被告余漢武於偵查時供稱：
    沒有取得報酬等語（見偵字第26003號卷四第100頁），於原
    審準備程序時改稱：有拿到2,000元等語（見原審原訴字第5
    7號卷二第79頁），應以俞巧媛於原審所述報酬4,000元較有
    利於被告；而以被告張銘澤、俞巧媛將詐得行動電話轉售所
    得之2萬元，扣除給付余漢武之4,000元，2人共得16,000元
    ，被告此部分之犯罪所得為8,000元。
　②甲男部分：　
　　被告於原審審理時稱：伊給甲男之報酬是1支行動電話4,000
    元等語（見原審原訴字第57號卷五第382頁），而被告、俞
    巧媛將所詐得甲男代辦之行動電話轉售2萬元，扣除給付甲
    男之4,000元，2人共得16,000元，被告此部分之犯罪所得為
    8,000元。
　⑷事實欄一㈣部分：　
  ①陳文龍部分：
    被告於原審審理時供稱：沒有預繳的話不可能只給陳文龍3,
    000元，可能會給到7,000元等語（見原審審原訴第30號字卷
    五第378頁）；陳文龍則於警詢時先稱：有拿到7,000元報酬
    等語（見偵字第26003號卷一第50頁、偵緝字第1431號號卷
    第24至25頁），於原審準備程序時改稱：報酬是3,000元（
    見原審原訴字第57號卷一第113頁），於原審審理時再改稱
    ：報酬是7,000元等語（見原審原訴字第57號卷六第106頁）
    ，應以陳文龍所述報酬7,000元較有利於被告；而以被告、
    俞巧媛將詐得行動電話轉售所得之2萬元，扣除給付陳文龍
    之7,000元，2人共得13,000元，被告此部分之犯罪所得為6,
    500元。
　②陳皓宇部分：
    被告、俞巧媛於準備程序時稱：伊等是給陳晧宇4,000元報
    酬等語（見原審原訴字第57號卷一第170頁反面、第196頁）
    ，同案被告陳晧宇於偵查及原審準備程序時稱：有拿到3,00
    0元等語（見偵字第26003號卷四第21頁、原審原訴字第57號
    卷一第229頁反面），應以俞巧媛所述報酬4,000元較有利於
    被告；而以被告、俞巧媛將詐得行動電話轉售所得之2萬元
    ，扣除給付陳晧宇之4,000元，2人共得16,000元，被告此部
    分之犯罪所得為8,000元。
　③陳耀宗部分：
    被告、俞巧媛於原審準備程序時稱：伊等是給陳耀宗4,000
    元報酬等語（見原審原訴字第57號卷一第170頁反面、第196
    頁）；陳耀宗則於偵查時稱：有拿到報酬4,500元等語（見
    偵字第26003號卷三第152頁）；於原審準備程序及審理時改
    稱：有拿到3,500元等語（見原審原訴字第57號卷二第79頁
    、原審原訴字第57號卷五第381頁），應以陳耀宗所述之報
    酬之4,500元較有利於被告；而以被告、俞巧媛將詐得行動
    電話轉售所得之2萬元，扣除給付陳耀宗之4,500元，2人共
    得15,500元，被告此部分之犯罪所得為7,750元。
　④江俊輝部分：
    被告、俞巧媛於原審準備程序時稱：伊等是給江俊輝4,000
    元報酬等語（見原審原訴字第57號卷一第170頁反面、第196
    頁）；江俊輝則於偵查時稱：報酬是1000元等語（見偵緝字
    第992號卷第2頁反面至第3頁），於原審準備程序時先稱：
    伊得到2,000元報酬等語（見原審審原訴第30號字卷一第113
    頁），於原審準備程序及審理時均改稱：報酬是3,000元等
    語（見原審原訴字第57號卷二第174頁、原審原訴字第57號
    卷五第381頁），是應以俞巧媛所述報酬4,000元較有利於被
    告；而以被告、俞巧媛將詐得行動電話轉售所得之2萬元，
    扣除給付江俊輝之4,000元，2人共得16,000元，被告此部分
    之犯罪所得為8,000元。
　⑤乙男部分：　
    被告於原審審理時稱：伊給乙男之報酬是1支行動電話4,000
    元等語（見原審原訴字第57號卷五第382頁），而被告、俞
    巧媛將所詐得乙男代辦之行動電話轉售2萬元，扣除給付乙
    男之4,000元，2人共得16,000元，被告此部分之犯罪所得為
    8,000元。
　⑥林家珅部分：
　　被告於原審準備程序時與俞巧媛均稱：給林家珅1支行動電
    話是4,000元報酬等語（見原審原訴字第57號卷一170頁、第
    196頁）；於原審審理時復稱：伊給林家珅是1支行動電話4,
    000元等語（見原審原訴字第57號卷五第382頁），是被告、
    俞巧媛將該2支行動電話轉售所得4萬元，扣除給付林家坤之
    4,000元，2人共得16,000元，被告此部分之犯罪所得為8,00
    0元。
　⑸事實欄一㈤部分：　　
　①劉翼凱部分：
    被告、俞巧媛於原審準備程序時稱：伊等給劉翼凱大概是7,
    000元等語（見原審原訴字第57號卷一第170頁反面、第196
    頁），劉翼凱則於偵查及原審準備程序時供稱：有拿到3,00
    0元等語（見偵字第26003號卷三第132頁、原審原訴字第57
    號卷二第79頁），是應以俞巧媛所述報酬7,000元較有利於
    被告；而以被告、俞巧媛將詐得行動電話轉售所得之2萬扣
    除給被告劉翼凱之7,000元，2人共得13,000元，被告此部分
    之犯罪所得為6,500元。
　②謝宛臻部分：
    被告於原審準備程序及審理時稱：伊印象中把謝宛臻的報酬
    7,000元給「簡耀賢」等語（見原審原訴字第57號卷一第170
    頁反面、原審原訴字第57號卷五第380至381頁），謝宛臻於
    偵查及原審準備程序時供稱：伊沒有拿到報酬，報酬被「簡
    耀賢」拿走，金額是12,000元等語（見偵緝字第1015號卷第
    18頁反面、第29至30頁、原審審原訴第30號卷一第113頁、
    原審原訴字第57號卷二第79頁），是謝宛臻所述報酬12,000
    元較有利於被告，是被告、俞巧媛將該2支行動電話轉售所
    得4萬元，扣除給付「簡耀賢」之12,000元，2人共得2萬8,0
    00元，被告此部分之犯罪所得為14,000元。
　③林飛凡部分：
    證人林飛凡於偵查時證稱：伊請被告、俞巧媛幫伊申辦2支
    門號，獲得不到1萬元的報酬等語（見偵字第26003號卷四第
    153頁），被告於偵查時供稱：伊幫林飛凡各辦2門號，給林
    飛凡不到1萬元的報酬等語（見偵字第26003號卷四第158頁
    ），於原審準備程序時與俞巧媛均稱：給林飛凡1萬4,000元
    報酬，1支行動電話是7,000元等語（見原審原訴字第57號卷
    一170頁、第196頁），是應以被告與俞巧媛供述一致之14,0
    00元較有利於被告，以被告張銘澤、俞巧媛將2支行動電話
    轉售所得4萬元，扣除給付林非凡之14,000元，2人共得26,0
    00元，被告此部分之犯罪所得為13,000元。
　⑹上開金額均未扣案，惟均係被告之犯罪所得，又無刑法第38
    條之2第2項過苛調節條款所定之情形，應依刑法第38條之1
    第1項前段、第3項規定，於被告各次犯行主文項下宣告沒收
    ，並諭知於全部或一部不能沒收或不宜執行沒收時，追徵其
    價額。
  ⒊偽造之中華電信公司、亞太電信公司各門號之電話費帳單，
    均於申辦攜碼移轉時交付胖蜥蜴通訊行人員而行使，非屬被
    告或其他共同正犯所有，均不併宣告沒收。
四、被告經合法通知，無正當理由不到庭，爰不待其陳述，逕行
    判決。　　 
據上論斷，應依刑事訴訟法第369條第1項前段、第364條、第299
條第1項前段、第300條、第371條，刑法第28條、第216條、第21
0條、第339條之4第1項第2款、第55條、第51條第5款、第59條、
第219條，第38條之1第1項前段、第3項，刑法施行法第1條之1第
1項，判決如主文。
本案經檢察官陳錦宗提起公訴及追加起訴，檢察官壽勤偉到庭執
行職務。
中　　華　　民　　國　　111 　年　　1 　　月　　26　　日
                  刑事第九庭    審判長法　官  潘翠雪
                                      法　官  俞秀美
                                      法　官  陳俞婷
以上正本證明與原本無異。
如不服本判決，應於收受送達後20日內向本院提出上訴書狀，其
未敘述上訴之理由者並得於提起上訴後20日內向本院補提理由書
（均須按他造當事人之人數附繕本）「切勿逕送上級法院」。
                                      書記官  李政庭
中　　華　　民　　國　　111 　年　　1 　　月　　26　　日

附錄：本案論罪科刑法條全文
中華民國刑法第339條之4
犯第339條詐欺罪而有下列情形之一者，處1年以上7年以下有期
徒刑，得併科1百萬元以下罰金：
一、冒用政府機關或公務員名義犯之。
二、三人以上共同犯之。
三、以廣播電視、電子通訊、網際網路或其他媒體等傳播工具，
    對公眾散布而犯之。
前項之未遂犯罰之。

中華民國刑法第216條
行使第210條至第215條之文書者，依偽造、變造文書或登載不實
事項或使登載不實事項之規定處斷。

中華民國刑法第210條
偽造、變造私文書，足以生損害於公眾或他人者，處5年以下有
期徒刑。
附表
編號 申辦日期 申請名義人/ 申辦門號 主文  1 105年6月21日 周義峰 0000000000 張銘澤犯三人以上共同詐欺取財罪，處有期徒刑柒月。未扣案犯罪所得新臺幣捌仟元沒收，於全部或一部不能沒收或不宜執行沒收時，追徵其價額。  2 105年6月23日 尤明煌 0000000000 張銘澤犯三人以上共同詐欺取財罪，處有期徒刑柒月。未扣案犯罪所得新臺幣捌仟元沒收，於全部或一部不能沒收或不宜執行沒收時，追徵其價額。  3  105年6月25日 余漢武 0000000000 張銘澤犯三人以上共同詐欺取財罪，處有期徒刑柒月。未扣案犯罪所得新臺幣壹萬陸仟元沒收，於全部或一部不能沒收或不宜執行沒收時，追徵其價額。   李志賓 0000000000（甲男代辦）   4  105年6月29日 陳文龍 0000000000 張銘澤犯三人以上共同詐欺取財罪，處有期徒刑玖月。未扣案犯罪所得新臺幣肆萬陸仟貳佰伍拾元沒收，於全部或一部不能沒收或不宜執行沒收時，追徵其價額。   陳晧宇 0000000000    陳耀宗 0000000000    江俊輝 0000000000    王永江 0000000000（乙男代辦）    林家珅 0000000000   5   105年6月30日 劉翼凱 0000000000 張銘澤犯三人以上共同詐欺取財罪，處有期徒刑捌月。未扣案犯罪所得新臺幣參萬參仟伍佰元沒收，於全部或一部不能沒收或不宜執行沒收時，追徵其價額。   謝宛臻 0000000000 0000000000    林飛凡 0000000000 0000000000